臺灣臺南地方法院民事判決　九十三年度婚字第九二三號
　　原　　　告　乙○○○
　　訴訟代理人　林樹根律師
　　被　　　告　甲○○
右當事人間請求離婚事件，經本院於九十四年二月一日言詞辯論終結，判決如左：
    主      文
准原告與被告離婚。
訴訟費用由被告負擔。
    事實及理由
甲、程序方面：
    被告未於言詞辯論期日到場，核無民事訴訟法第三百八十六條所列各款情形，爰
    依原告聲請，由其一造辯論而為判決。
乙、實體方面：
一、原告主張：
（一）兩造於民國六十四年一月二十二日結婚，並育有長子陳仕豪及長女陳瑟偲（現
      均已成年），兩造婚後迄今，被告並未善盡分擔家庭經濟之責任，大多依賴原
      告以經營麵攤來支撐家庭開銷，被告則在高雄地區上班，二、三週或三、四個
      月才回家一次，且拒不分擔家庭費用，是以兩造十多年來皆是各自生活，幾乎
      無夫妻相互扶持可言，嗣於九十三年六月三十日，被告之母因病送醫，經被告
      之姊聯絡原告，原告立即於當日下午趕往醫院探視，當日傍晚原告自醫院返家
      ，接到被告電話，被告於電話中責怪原告不孝，為何未先向其告知，而係由其
      姊妹以電話告知云云，當日晚上七時左右，被告返回台南，猶怒氣未消，強求
      原告立刻再陪其前去醫院，原告表示下午已前往探視，且尚須準備明日麵攤生
      意之材料，明日下午會再去等語，詎被告竟因此而對原告拳打腳踢並施加暴力
      ，致原告受有左臉、頸部多處血腫等傷害，且原告於遭受被告毆打頭部後，疼
      痛難忍而彎身扶住牆壁時，再遭被告以腳踢原告腰部一次，原告恐生意外，乃
      打電話要求原告之兄長載原告前往醫院驗傷，並前往警局報案，由警方代為聲
      請保護令，有鈞院核發九十三年度家護字第二八四號通常保護令在案，原告並
      暫時返回娘家居住迄今。
（二）原告因前開保護令事件要求原告提出兩造之戶籍謄本，乃於九十三年八月二日
      向台南縣永康戶政事務所申請戶籍謄本，發現戶籍資料登記被告於八十年五月
      十五日認領住高雄市○○區○○路四七三巷七號七樓之六之陳毓菁為次女，始
      知被告有外遇之行為，並已生下陳毓菁，且被告曾於八十八年一月十七日將其
      戶籍遷至高雄市三民區○○○街二九號傅吳秀梅戶內，嗣於九十二年一月二十
      二日才又遷回現址，則被告顯係有外遇通姦之行為，已構成民法第一千零五十
      二條第一項第二款之離婚事由。
（三）原告已將近五十歲，三十年來全力貢獻家庭，而被告在高雄上班，假日是否回
      家全憑其高興，以台南、高雄之間數十分鐘車程而言，被告竟常係數週或數月
      才回家一趟，而九十三年六月三十日當日更因細故對原告施暴，造成原告受有
      不堪同居之虐待，已構成民法第一千零五十二條第一項第三款之離婚事由。
（四）被告之外遇行為及對原告之傷害行為，已使兩造之婚姻發生破綻，已屬有重大
      事由致使兩造難以維持婚姻，是原告爰依民法第一千零五十二條第一項第二款
      、第三款及第二項之規定請求判決兩造離婚。
（五）並聲明：如主文第一項所示。
二、被告未於言詞辯論期日到場，亦未提出書狀作何聲明或陳述。
三、得心證之理由：
（一）本件原告主張兩造於六十四年一月二十二日結婚，並育有長子陳仕豪及長女陳
      瑟偲（現均已成年），被告婚後在高雄地區上班，二、三週或三、四個月才回
      家一次，且拒不分擔家庭費用，復於九十三年六月三十日因細故即毆打原告，
      致原告受有左臉、頸部多處血腫等傷害，被告並用腳踢原告腰部一次，嗣經本
      院核發九十三年家護字第二八四號通常保護令在案，原告因前開保護令事件要
      求原告提出兩造之戶籍謄本，乃於九十三年八月二日向台南縣永康戶政事務所
      申請戶籍謄本，發現戶籍資料登記被告於八十年五月十五日認領住高雄市○○
      區○○路四七三巷七號七樓之六之陳毓菁為次女，始知被告有外遇之行為，並
      已生下陳毓菁之事實，業據原告提出結婚登記申請書、財團法人奇美醫院診斷
      證明書、本院民事庭通知書及函各一件、戶籍謄本四件為證，且有高雄市三民
      區第一戶政事務所九十四年一月二十一日高市民一戶字第０九四００００四０
      四號函附陳毓菁被認領之相關資料在卷可稽，復經本院依職權調取本院九十三
      年度家護字第二八四號民事卷宗核閱無誤，核與原告所述相符，況被告亦未到
      庭或以書面陳述其意見，是堪信原告主張之事實為真正。
（二）按對於民法第一千零五十二條第一項第一款、第二款之情事，有請求權之一方
      於事前同意，或事後宥恕或知悉後已逾六個月，或自其情事發生後已逾二年者
      ，不得請求離婚，民法第一千零五十三條定有明文；又按夫妻之一方，知悉他
      方有民法第一千零五十二條第一款、第二款之情事後，雖未逾六個月，而自情
      事發生後已逾二年者，不得請求離婚，自情事發生後雖未逾二年，而自知悉後
      已逾六個月者，亦不得請求離婚，最高法院二十二年上字第三九二號亦著有判
      例可稽。本件原告主張其於九十三年八月二日始知悉被告有通姦情事，至其於
      九十三年十一月八日提起本件訴訟之時固未逾六個月之除斥期間，惟原告自陳
      被告所認領之訴外人陳毓菁係八十年四月十六日出生，往前推算被告之通姦情
      事應係在七十九年七月、八月間發生等語（見本院九十四年二月一日言詞辯論
      筆錄），則本件自被告通姦情事發生後至原告提起本件訴訟之時顯已逾二年之
      除斥期間，原告依民法第一千零五十二條第一項第二款之事由請求離婚，於法
      即有未合，自難准許。
（三）次按不堪同居之虐待者，係指予以身體上或精神上不可忍受之痛苦，致不堪繼
      續同居者而言，如非客觀上已達於此程度，不容夫妻之一方，以主觀之見解，
      任意請求與他方離婚（最高法院三十四年上字第三九六八號判例意旨參照）；
      又夫妻之一方受他方不堪同居之虐待，固得請求離婚，惟請求離婚之原告對於
      此項虐待事實，除依法律規定無庸舉證外，應負舉證責任。至法院是否行使民
      事訴訟法第二百八十八條所定調查證據之職權，應依法院自由意思決定之（最
      高法院三十四年上字第三九六八號及三十七年上字第六八八二號判例分別參照
      ）。本件原告於九十三年六月三十日遭被告毆打，因而受有左臉、頸部多處血
      腫等傷害，被告並用腳踢原告腰部一次，已如前述，然觀兩造結婚三十年餘，
      原告於九十三年六月三十日雖有為被告所毆傷，其所受為左臉、頸部多處血腫
      之傷勢，尚難謂客觀上已達於不堪同居之程度，亦非慣行毆打，客觀上實難謂
      原告受有不堪同居之虐待，原告依民法第一千零五十二條第一項第三款之事由
      請求離婚，於法即有未合，自難准許。
（四）再按婚姻乃一男一女之兩性結合，以組織家庭，共同生活為目的。故有足以破
      壞共同生活或難以維持共同生活之情事發生，允宜許其離婚以消滅婚姻關係。
      七十四年六月三日修正公布之民法親屬編，就裁判離婚之原因，為應實際需要
      ，參考各國立法例，增設民法第一千零五十二條第二項，明定有同條第一項以
      外重大事由，難以維持婚姻者，亦得請求離婚。是對於家庭生活之美滿幸福，
      有妨礙之情形，即認其與此之所謂難以維持婚姻之重大事由相當。（最高法院
      七十九年度台上字第一０四０號判決參照）。查被告婚後在高雄地區上班，
      二、三週或三、四個月才回家一次，且拒不分擔家庭費用，復於九十三年六月
      三十日因細故毆打原告，原告請領戶籍謄本時，又發現被告有外遇之行為，並
      已生下陳毓菁，已如前述，足認被告對原告已無夫妻感情，而原告亦表明對被
      告無夫妻感情，此與結婚之目的，在營夫妻共同永久生活為目的之本質有違，
      足見兩造之夫妻情誼已蕩然無存，而無法再為復合，更遑論共同生活而共築美
      滿幸福之家庭，是認兩造已有無法共同生活維持婚姻之重大事由存在甚明，且
      其事由亦難認應由夫妻之一方即原告負責。從而，原告依民法第一千零五十二
      條第二項之規定，請求與被告離婚，為有理由，應予准許。
丙、結論：
    原告之訴為有理由，依民事訴訟法第三百八十五條第一項前段、第七十八條，判
    決如主文。
中　　　華　　　民　　　國　　九十四　　年　　　二　　　月　　 十五 　　日
                                    臺灣臺南地方法院家事法庭
~B法　　　官　黃瑪玲
右為正本係照原本作成。
如對本判決上訴，須於收受判決正本送達後二十日內向本院提出上訴狀（附具繕本）
。
中　　　華　　　民　　　國　　九十四　　年　　　二　　　月　　 十五 　　日
~B法院書記官　黃坤義
